臺灣彰化地方法院刑事判決　　　　　　　100年度訴字第636號
公　訴　人　臺灣彰化地方法院檢察署檢察官
被　　　告　陳清圳
上列被告因違反毒品危害防制條例案件，經檢察官提起公訴（
100 年度毒偵字第513 、710 號），於本院準備程序中，被告就
被訴事實為有罪之陳述，經裁定改行簡式審判程序，本院判決如
下：
    主  文
陳清圳施用第一級毒品，累犯，處有期徒刑玖月；扣案之第一級
毒品海洛因壹包（驗餘淨重零點零壹柒玖公克）沒收銷燬之。又
施用第一級毒品，累犯，處有期徒刑壹年；扣案之第一級毒品海
洛因柒包（驗餘淨重合計拾參點伍陸公克）均沒收銷燬之。應執
行有期徒刑壹年陸月；扣案之第一級毒品海洛因壹包（驗餘淨重
零點零壹柒玖公克）、柒包（驗餘淨重合計拾參點伍陸公克）均
沒收銷燬之。
    犯罪事實
一、陳清圳前因施用毒品案件，經臺灣臺中地方法院裁定送觀察
    、勒戒後，認無繼續施用毒品之傾向，於民國92年5 月16日
    執行完畢釋放，並由臺灣臺中地方法院檢察署檢察官以92年
    度毒偵字第1238號為不起訴處分確定。另因竊盜案件，經臺
    灣高等法院臺中分院以94年度上易字第1256號判決判處有期
    徒刑1 年2 月確定（第1 案）；復於上開觀察、勒戒執行完
    畢釋放後5 年內之94年間，因施用毒品案件，經臺灣高等法
    院臺中分院以95年度上訴字第601 號判決判處有期徒刑1 年
    4 月確定（第2 案）；且因竊盜案件，經本院以95年度易字
    第688 號判決判處有期徒刑1 年10月確定（第3 案），上開
    第2 、3 案並經本院以95年度聲字第1710號裁定應執行有期
    徒刑3 年1 月確定。嗣因中華民國96年罪犯減刑條例於96年
    7 月16日施行，上開第2 、3 案所處之刑，經臺灣高等法院
    臺中分院以96年度聲減字第2061號裁定減刑並定其應執行之
    刑，將第2 案減為有期徒刑8 月，與不應減刑之第3 案，合
    併定應執行有期徒刑2 年5 月確定，經入監接續執行，於98
    年8 月18日縮短刑期假釋出監並付保護管束，並於98年10月
    2 日保護管束期滿未經撤銷視為執行完畢。
二、詎其猶不知悔改，復基於施用第一級毒品海洛因之各別犯意
    ，先於100 年2 月24日晚上8 時許，在其位於彰化縣鹿港鎮
    東崎里東崎三巷23號家中，以將海洛因摻入香菸內加以點燃
    吸食之方式，施用第一級毒品海洛因1 次，嗣於100 年2 月
    25日上午9 時20分許，在彰化縣鹿港鎮東崎里東興國小前，
    因形跡可疑為警盤檢查獲，並扣得第一級毒品海洛因1 包（
    驗餘淨重0.0179公克），且經徵得陳清圳同意採集其尿液送
    驗，結果呈嗎啡陽性反應。另於100 年3 月24日凌晨2 時許
    ，在其友人施清文位於彰化縣鹿港鎮○○街30號3 樓之住處
    ，以將海洛因摻入香菸內加以點燃吸食之方式，施用第一級
    毒品海洛因1 次，嗣於100 年3 月24日下午3 時許，警員至
    施清文上開住處，逮捕通緝犯施清文，發現陳清圳亦在現場
    ，為警當場查獲陳清圳所有之第一級毒品海洛因7 包（驗餘
    淨重合計13.56 公克）【另扣得SAMSUNG 牌黑色手機1 支、
    SAMSUNG 牌紅黑色手機1 支、TATUNG牌粉紅色手機1 支、紙
    條13張】，且經徵得陳清圳同意採集其尿液送驗，結果呈嗎
    啡陽性反應，而查悉上情。
三、案經彰化縣警察局鹿港分局報請臺灣彰化地方法院檢察署檢
    察官偵查起訴。
    理  由
一、按除被告所犯為死刑、無期徒刑、最輕本刑為3 年以上有期
    徒刑之罪或高等法院管轄第1 審案件者外，於第273 條第1
    項程序進行中，被告先就被訴事實為有罪之陳述時，審判長
    得告知被告簡式審判程序之旨，並聽取當事人、代理人、辯
    護人及輔佐人之意見後，裁定進行簡式審判程序；除簡式審
    判程序、簡易程序及第376 條第1 款、第2 款所列之罪之案
    件外，第1 審應行合議審判，刑事訴訟法第273 條之1 第1
    項、第284 條之1 分別定有明文。本件被告陳清圳係涉死刑
    、無期徒刑、最輕本刑為3 年以上有期徒刑之罪或高等法院
    管轄第1 審案件以外之罪，並於本院行準備程序時就被訴事
    實為有罪之陳述，本院合議庭依前揭規定，經評議結果，裁
    定改由受命法官獨任行簡式審判程序。
二、上開犯罪事實，業據被告陳清圳於本院審理時坦承不諱，且
    被告先後2 次經警採集其尿液送驗結果，確均呈嗎啡陽性反
    應，此有彰化縣警察局鹿港分局委託檢驗尿液代號與真實姓
    名對照表2 紙及詮昕科技股份有限公司於100 年3 月11日、
    100 年4 月11日出具之濫用藥物尿液檢驗報告各1 紙附卷可
    稽。又先後2 次扣案之白色粉末1 包（驗餘淨重0.0179公克
    ）、白色粉末7 包（驗餘淨重合計13.56 公克），經鑑驗結
    果，確均係海洛因無訛，此有行政院衛生署草屯療養院鑑定
    書、法務部調查局濫用藥物實驗室鑑定書各1 紙在卷可參，
    此外復有現場照片3 張及上述扣案之第一級毒品海洛因共8
    包可資佐證，足徵被告之自白確與事實相符，堪以採信。本
    件事證明確，被告上開犯行洵堪認定，應依法論科。
三、按修正毒品危害防制條例就施用毒品者，僅於「初犯」及「
    5 年後再犯」二種情形，有其追訴條件之限制，即須於初犯
    經觀察、勒戒或強制戒治釋放後，5 年內均無施用毒品之行
    為，始能認其前所實施之觀察、勒戒或強制戒治已足遮斷毒
    癮，而得於5 年後再犯時，再予適用初犯之規定，重行觀察
    、勒戒等程序；倘5 年內已經再犯，被依法追訴處罰，縱其
    第3 次（或第3 次以上）施用毒品之時間在初犯釋放5 年以
    後，即與「5 年後再犯」之情形有別，且因已於「5 年內再
    犯」，顯見其再犯率甚高，原實施觀察、勒戒或強制戒治，
    已無法收其實效，而無5 年戒斷期之存在，自無再經觀察、
    勒戒及強制戒治之必要，應由檢察官逕行起訴，此有最高法
    院95年度臺非字第59、65號判決及95年度第7 次刑事庭會議
    及97年度第5 次刑事庭會議決議意旨足供參照。查本件被告
    前因施用毒品案件，經臺灣臺中地方法院裁定送觀察、勒戒
    後，認無繼續施用毒品傾向，於92年5 月16日執行完畢釋放
    ，並由臺灣臺中地方法院檢察署檢察官以92年度毒偵字第12
    38號為不起訴處分確定。復於上開觀察、勒戒執行完畢釋放
    後5 年內之94年間，因施用毒品案件，經臺灣高等法院臺中
    分院以95年度上訴字第601 號判決判處有期徒刑1 年4 月確
    定等情，有臺灣彰化地方法院檢察署刑案資料查註紀錄表及
    臺灣高等法院被告前案紀錄表各1 份在卷可考，則其再犯本
    件施用第一級毒品犯行，按諸前揭說明，即與5 年後再犯之
    情形有別，自應逕行追訴。
四、核被告陳清圳所為，均係犯毒品危害防制條例第10條第1 項
    之施用第一級毒品罪。被告持有第一級毒品進而施用，其持
    有第一級毒品之低度行為，應為其施用第一級毒品之高度行
    為吸收，不另論罪。被告所犯上開2 次施用第一級毒品海洛
    因之犯行，犯意各別，應予分論併罰。再被告有上開犯罪事
    實欄所載之前科紀錄，有臺灣高等法院被告前案紀錄表、臺
    灣彰化地方法院檢察署刑案資料查註紀錄表各1 份在卷可憑
    ，其於有期徒刑執行完畢後，5 年內故意再犯本件有期徒刑
    以上之罪，均為累犯，應分別依刑法第47條第1 項之規定加
    重其刑。爰審酌被告之素行，及其施用毒品之動機、目的、
    方法、不知珍惜身體、施用毒品所生危害，暨犯後坦承犯行
    之態度等一切情狀，分別量處如主文所示之刑，並定其應執
    行刑，以示懲儆。另扣案之第一級毒品海洛因1 包（驗餘淨
    重0.0179公克）、海洛因7 包（驗餘淨重合計13.56 公克）
    ，均係屬第一級毒品，應依毒品危害防制條例第18條第1 項
    前段之規定沒收銷燬之。至扣案之SAMSUNG 牌黑色手機1 支
    、SAMSUNG 牌紅黑色手機1 支、TATUNG牌粉紅色手機1 支、
    紙條13張，被告堅稱均非供其本案犯罪所用之物（參見本院
    100 年6 月15日審判筆錄），本院復查無其他積極證據足認
    上開物品確與本案有關，爰不另予宣告沒收，併此敘明。
據上論斷，應依刑事訴訟法第273 條之1 第1 項、第299 條第1
項前段，毒品危害防制條例第10條第1 項、第18條第1 項前段，
刑法第11條、第47條第1 項、第51條第5 款，判決如主文。
本案經檢察官高宏銘到庭執行職務。
中    華    民    國   100    年     6    月    29    日
                       刑事第七庭     法  官  郭麗萍
以上正本證明與原本無異。
如不服本判決應於收受判決後10日內向本院提出上訴書狀，並應
敘述具體理由；其未敘述上訴理由者，應於上訴期間屆滿後20日
內向本院補提理由書（均須按他造當事人之人數附繕本）「切勿
逕送上級法院」。
中    華    民    國   100    年    6     月    29    日
                                      書記書  吳冠慧
附錄本案論罪科刑法條全文：
毒品危害防制條例第10條
施用第一級毒品者，處 6 月以上 5 年以下有期徒刑。
施用第二級毒品者，處 3 年以下有期徒刑。